---
title: "Descripción de las funciones de incertidumbre"
author: "María Benítez Moreno"
date: "2022-10-20"
output: 
  pdf_document:
    number_sections: yes
    toc: yes
---

```{r setup, include=FALSE}
knitr::opts_chunk$set(echo = TRUE, eval = FALSE)

```

# ¿Qué hacen las funciones de incertidumbre?

En los siguientes apartados explicaremos un poco en qué consiste cada criterio y  
para las funciones cuáles son los datos que debemos meter y para qué sirven, además 
de lo que muestra la salida.  

## Criterio de Wald o Pesimista

Este criterio supone que para cada alternativa va a pasar lo peor y elige aquella que dé mejor valor asegurando que, en el peor de los casos, se obtenga lo mejor posible.
Corresponde con un pensamiento pesimista.
Si los pagos son costes, se denomina minimax ya que supone elegir el mínimo de los máximos, y si son ganancias, maximin, porque se elige el máximo de los mínimos.

```{r}
criterio.Wald = function(tablaX,favorable=TRUE) {
  
  ## primero aplicamos el criterio suponiendo que los pagos son ganancias, es decir, buscando el mínimo de los máximos
  
  X = tablaX;
  if (favorable) {
    AltW = apply(X,MARGIN=1,min);  #se hace el mínimo para cada fila
    ##AltW
    Wald = max(AltW);         #fila con el valor máximo (de los mínimos)
    Alt_Wald = which.max.general(AltW);
    metodo = 'favorable';   #'favorable' porque estamos en el caso de que los pagos son ganancias
    
  } else {    
            
## ahora suponemos que los pagos son costes, buscamos el máximo de los mínimos (minimax) 
    
    AltW = apply(X,MARGIN=1,max);    # máximo para cada fila
    ##AltW
    Wald = min(AltW);    # fila con el valor mínimo (de los máximos)
    Alt_Wald = which.min.general(AltW);
    metodo = 'desfavorable';    # 'desfavorable' porque estamos en el caso de que los pagos son costes
    
  }
  
  ## obtenemos la tabla con los resultados
  resultados = list();
  resultados$criterio = 'Wald';
  resultados$metodo = metodo;
  resultados$tablaX = tablaX;
  resultados$ValorAlternativas = AltW;
  resultados$ValorOptimo = Wald;
  resultados$AlternativaOptima = Alt_Wald;
  resultados$Recomendación = paste("Por lo tanto, la alternativa recomendada
                                   es la número", Alt_Wald);

  return(resultados);

  
}
```

Con el criterio de Wald si estamos en el caso favorable, obtenemos como resultado el valor máximo de los mínimos. En el caso contrario el resultado es el mínimo de los máximos.


## Criterio Optimista

Este criterio es opuesto al anterior. Para cada alternativa supone que va a pasar lo mejor y elige la que dé mejor valor. 
También es denominado maximax.

```{r}
criterio.Optimista = function(tablaX,favorable=TRUE) {

  X = tablaX;
  if (favorable) {   ## en el caso favorable buscamos el máximo de los máximos
    AltM = apply(X,MARGIN=1,max);   # máximo para cada fila
    ##AltM
    Maximax = max(AltM);      # fila con valor máximo (de los máximos)
    Alt_Maximax = which.max.general(AltM);
    metodo = 'favorable';
  } else {     ## ahora en el caso desfavorable buscamos el mínimo de los mínimos
    AltM = apply(X,MARGIN=1,min);   # mínimo para cada fila 
    ##AltM
    Maximax = min(AltM);     # fila con el valos mínimo (de los mínimos)
    Alt_Maximax = which.min.general(AltM);
    metodo = 'desfavorable';
  }
  
     # recopilamos los resultados en la tabla
  resultados = list();
  resultados$criterio = 'Optimista';
  resultados$metodo = metodo;
  resultados$tablaX = tablaX;
  resultados$ValorAlternativas = AltM;
  resultados$ValorOptimo = Maximax;
  resultados$AlternativaOptima = Alt_Maximax;
  resultados$Recomendación = paste("Por lo tanto, la alternativa recomendada es la número", Alt_Maximax);
  
  return(resultados);


}
```

El criterio Optimista por tanto, devuelve el valor máximo de los máximos en el caso favorable y el mínimo de los mínimos si estamos en el caso desfavorable.

## Criterio Hurwicz

En este criterio se combinan las aptitudes pesimistas y optimistas, valorando 
cada alternativa con una ponderación entre lo mejor y lo peor posible, que
denominamos alfa (índice de optimismo). 

```{r}
criterio.Hurwicz.General = function(tablaX,alfa=0.3,favorable=TRUE) {
  # si alfa es un escalar entre 0 y 1 lo obtiene para ese único valor
  # si alfa es igual a un número mayor que 1, lo usa para obtener cálculos para dividir el rango 0-1
  #En algún punto de alfa (dependiendo de nuestro problema), ocurrirá que la 
  #solución del criterio optimista es igual de buena que la pesimista para este 
  #criterio.
  #Indicamos 'favorable igual a TRUE' si estamos trabajando con la matriz de 
  #beneficios
  X = tablaX;
  if (favorable) { #En el caso de que estemos trabajando con la matriz de beneficios, que indicamos si hemos puesto 'favorable = T'
    Altmin = apply(X,MARGIN=1,min);  #Obtemos el mínimo por filas 
    Altmax= apply(X,MARGIN=1,max); #Obtenemos el maximo por columnas
    if (alfa<=1) {   #Si estamos trabajando con un alfa menor a uno
      valfa = c(alfa);
    } else {
      valfa = seq(from=0,to=1,by=(1/alfa)); ## alfa: 100, 200,
    }
    vHurwicz = rep(0,length(valfa))
    Alt_vHurwicz = rep(0,length(valfa))
    for (i in 1:length(valfa)) {
      alfab = valfa[i];
      vAltH = alfab * Altmax + (1-alfab) * Altmin;
      #Con ValtH, tenemos la función de Hurwicz, alfa le da peso al criterio optimista
      vHurwicz[i] = max(vAltH);
      Alt_vHurwicz[i] = which.max(vAltH);
      Alt_vHurwicz_g = which.max.general(vAltH);
    }
    metodo = 'favorable';
  } else {#   Hacemos algo similar pero ahora  teniendo en cuenta que trabajamos
    #con la matriz de costes, es decir el caso desfavorable
    Altmin = apply(X,MARGIN=1,min);
    Altmax= apply(X,MARGIN=1,max);
    if (alfa<=1) {
      valfa = c(alfa);
    } else {
      valfa = seq(from=0,to=1,by=(1/alfa)); ## alfa: 100, 200,
    }
    vHurwicz = rep(0,length(valfa))
    Alt_vHurwicz = rep(0,length(valfa))
    for (i in 1:length(valfa)) {
      alfab = valfa[i];
      vAltH = (1-alfab) * Altmax + alfab * Altmin;
      vHurwicz[i] = min(vAltH);
      Alt_vHurwicz[i] = which.min(vAltH);
      Alt_vHurwicz_g = which.min.general(vAltH);

    }
    metodo = 'desfavorable';
  }
  #Recogemos los resultados para mostralo
  resultados = list();
  resultados$criterio = 'Hurwicz';
  resultados$alfa = alfa;
  resultados$metodo = metodo;
  resultados$tablaX = tablaX;
  resultados$ValorAlternativas = vAltH;
  resultados$ValorOptimo = vHurwicz;
  if (length(valfa)==1) {
    resultados$AlternativaOptima = Alt_vHurwicz_g;
  } else {
    resultados$AlternativaOptima = Alt_vHurwicz;
  }

  return(resultados);



}


```

Al aplicar la función de **criterio.Hurwicz.General** a nuestro problema e indicarle si queremos el alfa deseado, nos devolverá la tabla del problema que le hemos indicado, el valor de las alternativas con la función de Hurwicz, el valor y la alternativa óptima. 

## Criterio Savage

Este criterio toma en consideración el coste de oportunidad por no preveer 
correctamente el estado de la naturaleza. Estos costes de oportunidad se evalúan 
para cada alternativa y cada estado, haciendo la diferencia entre lo mejor de
ese estado y lo que proporciona esa alternativa para ese estado, construyendo la 
llamada matriz de penalizaciones o costes de oportunidad. A esta matriz se le
aplica el criterio de minimizar el máximo arrepentimiento.

```{r}
criterio.Savage = function(tablaX,favorable=TRUE) {
# hemos definido que por defecto tengamos 'favorable=TRUE', que indica que estamos trabajando con la matriz de beneficios
  X = tablaX; 
  if (favorable) { # si trabajamos con la matriz de beneficios se busca el máximo
    Mejores = apply(X,MARGIN=2,max); # a la tabla que vamos a estudiar le hace el máximo por columnas 
    temp1 = rep(Mejores,dim(X)[1]) # repetir los valores anteriores tantas veces como filas tenga la tabla 
    Mmejores = matrix(temp1,nrow=dim(X)[1],ncol=dim(X)[2],byrow=TRUE); # hacer una matriz con los valores anteriores que tenga el mismo número de filas y de columnas que tiene la tabla
    Pesos = abs(Mmejores-X); # calculamos los pesos hallando el valor absoluto de la diferencia entre la matriz anterior y la tabla  
    ## Ahora criterio Wald Minimax Pesimista (desfavorable)
    AltWS= apply(Pesos,MARGIN=1,max); # a los pesos le calculamos el máximo por filas
    Savage = min(AltWS); # de los valores anteriores nos quedamos con el valor mínimo
    Alt_Savage = which.min.general(AltWS); # posición en la que se encuentra el valor mínimo
    metodo = 'favorable'; # si 'favorable=TRUE', el método usado será "favorable"
  } else { # si trabajamos con la matriz de costos se busca el mínimo
    Mejores = apply(X,MARGIN=2,min); # a la tabla le hace el mínimo por columnas
    temp1 = rep(Mejores,dim(X)[1]) # repetir los valores anteriores tantas veces como filas tenga la tabla
    Mmejores = matrix(temp1,nrow=dim(X)[1],ncol=dim(X)[2],byrow=TRUE); # hacer una matriz con los valores anteriores que tenga el mismo número de filas y de columnas que tiene la tabla
    Pesos = abs(Mmejores-X); #calculamos los pesos hallando el valor absoluto de la diferencia entre la matriz anterior la tabla y 
    ## Ahora criterio Wald Minimax (desfavorable)
    AltWS= apply(Pesos,MARGIN=1,max); # a los pesos le calculamos el máximo por filas
    Savage = min(AltWS); # de los valores anteriores nos quedamos con el valor mínimo
    Alt_Savage = which.min.general(AltWS); # posición en la que se encuentra el valor mínimo
    metodo = 'desfavorable'; # si 'favorable=FALSE', el método usado será "desfavorable"
  }
  
  # los comandos siguientes son los resultados que queremos que nos muestre al compilar esta función
  resultados = list();
  resultados$criterio = 'Savage';
  resultados$metodo = metodo;
  resultados$tablaX = tablaX;
  resultados$Mejores = Mejores;
  resultados$Pesos = Pesos;
  resultados$ValorAlternativas = AltWS;
  resultados$ValorOptimo = Savage;
  resultados$AlternativaOptima = Alt_Savage;
  
  return(resultados);
  
}

```

Savage argumenta que después de tomar una decisión y de conocer el resultado, el 
decisor puede arrepentirse de haber seleccionado una alternativa concreta. 
Y por lo tanto, debe tratar de que ese arrepentimiento se reduzca al mínimo, es
decir, la alternativa seleccionada será aquella que minimice el arrepentimiento. 

Todo esto lo consguimos gracias a esta función y al compilarla, obtendremos los
siguientes resultados: el nombre del criterio usado (que en este caso será 
Savage), el método usado, la tabla con la que queremos trabajar, el máximo o el 
mínimo por columnas dependiendo del método y al cual hemos denominado "mejores", 
los pesos, el valor de las alternativas, el valor óptimo y la posición de la
alternativa óptima.

## Criterio Laplace

El criterio de Laplace está basado en el principio de razón de insuficiente. Como a priori no existe ninguna razón para suponer que un estado puede presentarse antes que los demás podemos considerar que todos los estados tienen la misma probabilidad de ocurrencia.

Así que para un problema de decisión con _n_ posibles estados de la naturaleza asignamos _1/n_ a cada uno de estos estados. El criterio consiste en calcular la media de cada una de las filas de la matriz de valores numéricos y elegir la decisión que nos produzca mayor media.

```{r}
criterio.Laplace = function(tablaX,favorable=TRUE) {

  X = tablaX;
  if (favorable) {
    AltL = apply(X,MARGIN=1,mean); #aplicamos la media a todos
    Laplace = max(AltL) # favorable, así que nos quedamos con el máximo
    Alt_Laplace = which.max.general(AltL) #nos quedamos con el máximo de todos
    metodo = 'favorable';
  } else { #para el caso desfavorable actuamos igual pero nos quedamos con los mínimos.
    AltL = apply(X,MARGIN=1,mean);
    Laplace = min(AltL) # desfavorable
    Alt_Laplace = which.min.general(AltL)
    metodo = 'desfavorable';
  }
  resultados = list();
  resultados$criterio = 'Laplace';
  resultados$metodo = metodo;
  resultados$tablaX = tablaX;
  resultados$ValorAlternativas = AltL;
  resultados$ValorOptimo = Laplace;
  resultados$AlternativaOptima = Alt_Laplace;
  resultados$Recomendación = paste("Por lo tanto, la alternativa recomendada es la número", Alt_Laplace);

  return(resultados);

}
```

Mediante la función **criterio.Laplace** aplicamos este criterio a nuestro problema de decisión. Hemos añadido comentarios durante el código que explica lo que hace en cada momento.

Le hemos añadido a la función un texto que nos indica cual es la alternativa óptima.

## Criterio PuntoIdeal

Es un criterio de cierta forma geométrico, pues como su nombre lo indica, lo que hace es definir un punto ideal (en $\mathbb{R}^{c}$), siendo $c$ el número de criterios) que representa la alternativa ideal considerando el valor máximo de cada criterio observando todas las alternativas (en el caso de que sea favorable). Luego, se define la valoración de dicha alternativa como la distancia del punto en $\mathbb{R}^{c}$, cuyos elementos son las valoraciones para cada criterio de dicha alternativa y el punto ideal definido. Esta distancia puede definirse de varias formas, la que usa esta función es la distancia euclidiana.

```{r}
criterio.PuntoIdeal = function(tablaX,favorable=TRUE) {

  # Recibe la tabla de alternativas y valoraciones para cada crietrio
  X = tablaX;
  
  # Si la matriz es de beneficios se busca el máximo
  if (favorable) {
    # Se define el vector 'MejoresPT' como el vector que resulta 
    # de aplicar la función máximo a cada columna de la matriz (cada criterio),
    # por lo que resulta de longitud el número de alternativas
    MejoresPT = apply(X,MARGIN=2,max); # favorable
    
    # Se define la variable 'AltPT' como un vector de ceros
    # con longitud el número de filas de la tabla (alternativas)
    AltPT = rep(0,dim(X)[1])
    
    # Se redefine cada elemento del vector 'AltPT' como la distancia euclidiana
    # entre la alternativa y el punto ideal
    # Es decir, que resulta un vector con la valoración para cada alternativa
    for (i in 1:dim(X)[1]) {
      AltPT[i] = distanciaEuclidea(MejoresPT,X[i,])
    }
    # Se le asigna el nombre de la alternativa a la columna de 'AltPT' correspondiente
    names(AltPT) = rownames(tablaX)
    # La (o las) alternativa óptimas será aquella que tenga la menor distancia
    # por eso se define la variable 'PuntoIdeal'
    PuntoIdeal = min(AltPT);
    # Con la funcion 'which.min.general' definida previamente se almacena en la variable
    # 'Alt_PuntoIdeal' el vector con la (o las) posición de la alternativa almacenada en 'PuntoIdeal'
    Alt_PuntoIdeal = which.min.general(AltPT);
    metodo = 'favorable';
  # Si no es de beneficios, será de costos, es decir, que el punto ideal no será el máximo sino el mínimo, por lo que se repite el proceso pero ahora tomando en mínimo
  } else {
    MejoresPT = apply(X,MARGIN=2,min); # desfavorable
    AltPT = rep(0,dim(X)[1])
    names(AltPT) = rownames(tablaX)
    for (i in 1:dim(X)[1]) {
      AltPT[i] = distanciaEuclidea(MejoresPT,X[i,])
    }
    ##AltPT
    PuntoIdeal = min(AltPT);
    Alt_PuntoIdeal = which.min.general(AltPT);
    metodo = 'desfavorable';
  }
  # Se construye una lista que contiene distintas características
  # del metodo empleado y el resultado para que devuelva al usar la función
  resultados = list();
  resultados$criterio = 'Punto Ideal';
  resultados$metodo = metodo;
  resultados$tablaX = tablaX;
  resultados$Mejores = MejoresPT;
  resultados$ValorAlternativas = AltPT;
  resultados$ValorOptimo = PuntoIdeal;
  resultados$AlternativaOptima = Alt_PuntoIdeal;
  resultados$Recomendación = paste("Por lo tanto, 
                                   la alternativa recomendada es la número", Alt_PuntoIdeal);


  return(resultados);

}
```
