---
title: "Descripción de las funciones de incertidumbre"
author: "María Benítez Moreno"
date: "2022-10-20"
output: 
  pdf_document:
    number_sections: yes
    toc: yes
---

```{r setup, include=FALSE}
knitr::opts_chunk$set(echo = TRUE, eval = FALSE)
```

# ¿Qué hacen las funciones de incertidumbre?

En los siguientes apartados explicaremos un poco en que consiste cada criterio y  
para las funciones cuales son los datos que debemos meter y para que sirven, además 
de lo que muestra la salida.  

## Criterio de Wald o Pesimista

Este criterio para cada alternativa supone que va a pasar lo peor y elige la alternativa que dé mejor valor, asegurando que, en el peor de los casos se obtenga lo mejor posible. Corresponde a un pensmiento pesismista.
Se denomina minimax en el caso de que los pagos sean costes


```{r}
criterio.Wald = function(tablaX,favorable=TRUE) {

  X = tablaX;
  if (favorable) {
    AltW = apply(X,MARGIN=1,min);
    ##AltW
    Wald = max(AltW);
    Alt_Wald = which.max.general(AltW);
    metodo = 'favorable';
  } else {
    AltW = apply(X,MARGIN=1,max);
    ##AltW
    Wald = min(AltW);
    Alt_Wald = which.min.general(AltW);
    metodo = 'desfavorable';
  }
  resultados = list();
  resultados$criterio = 'Wald';
  resultados$metodo = metodo;
  resultados$tablaX = tablaX;
  resultados$ValorAlternativas = AltW;
  resultados$ValorOptimo = Wald;
  resultados$AlternativaOptima = Alt_Wald;
  resultados$Recomendación = paste("Por lo tanto, la alternativa recomendada
                                   es la número", Alt_Wald);

  return(resultados);

  
}
```

## Criterio optimista

```{r}
criterio.Optimista = function(tablaX,favorable=TRUE) {

  X = tablaX;
  if (favorable) {
    AltM = apply(X,MARGIN=1,max);
    ##AltM
    Maximax = max(AltM);
    Alt_Maximax = which.max.general(AltM);
    metodo = 'favorable';
  } else {
    AltM = apply(X,MARGIN=1,min);
    ##AltM
    Maximax = min(AltM);
    Alt_Maximax = which.min.general(AltM);
    metodo = 'desfavorable';
  }
  resultados = list();
  resultados$criterio = 'Optimista';
  resultados$metodo = metodo;
  resultados$tablaX = tablaX;
  resultados$ValorAlternativas = AltM;
  resultados$ValorOptimo = Maximax;
  resultados$AlternativaOptima = Alt_Maximax;
  resultados$Recomendación = paste("Por lo tanto, la alternativa recomendada es la número", Alt_Maximax);
  
  return(resultados);


}
```

## Criterio Hurwicz

## Criterio Savage

## Criterio Laplace

El criterio de Laplace está basado en el principio de razón de insuficiente. Como a priori no existe ninguna razón para suponer que un estado puede presentarse antes que los demás podemos considerar que todos los estados tienen la misma probabilidad de ocurrencia.

Así que para un problema de decisión con _n_ posibles estados de la naturaleza asignamos _1/n_ a cada uno de estos estados. El criterio consiste en calcular la media de cada una de las filas de la matriz de valores numéricos y elegir la decisión que nos produzca mator media.

```{r}
criterio.Laplace = function(tablaX,favorable=TRUE) {

  X = tablaX;
  if (favorable) {
    AltL = apply(X,MARGIN=1,mean); #aplicamos la media a todos
    Laplace = max(AltL) # favorable, así que nos quedamos con el maximo
    Alt_Laplace = which.max.general(AltL) #nos quedamos con el maximo de todos
    metodo = 'favorable';
  } else { #para el caso desfavorable actuamos igual pero nos quedamos con los minimos.
    AltL = apply(X,MARGIN=1,mean);
    Laplace = min(AltL) # desfavorable
    Alt_Laplace = which.min.general(AltL)
    metodo = 'desfavorable';
  }
  resultados = list();
  resultados$criterio = 'Laplace';
  resultados$metodo = metodo;
  resultados$tablaX = tablaX;
  resultados$ValorAlternativas = AltL;
  resultados$ValorOptimo = Laplace;
  resultados$AlternativaOptima = Alt_Laplace;
  resultados$Recomendación = paste("Por lo tanto, la alternativa recomendada es la número", Alt_Laplace);

  return(resultados);

}
```

Mediante a función criterio.Laplace aplicamos este criterio a nuestro problema de decisión. Hemos añadido comentarios durante el código que explica lo que hace en cada momento.

Le hemos añadido a la función un texto que nos indica cual es la alternativa óptima.

## Criterio PuntoIdeal
