---
title: "Ejercicios propuestos"
author: "Jimena Lopez"
date: "2022-10-17"
output: pdf_document
---

```{r setup, include=FALSE}
knitr::opts_chunk$set(echo = TRUE)
source("teoriadecision_funciones_incertidumbre.R")
```

# Ejercicio 1 - Jimena López

Un estudiante quiere decidir qué debe hacer al terminar sus estudios de grado. Suponiendo que todas las opciones son posibles, desea escoger la mejor alternativa para su futuro.

-   Alternativas

    -   Trabajar en su país de origen
    -   Trabajar en el extranjero
    -   Hacer una maestría en su país de origen
    -   Hacer una maestría en su país de origen y trabajar
    -   Hacer una maestría en el extranjero
    -   Hacer una maestría en el extranjero y trabajar

-   Criterios

    -   Satisfacción personal
    -   Costos educación
    -   Costos manutención
    -   Ingresos
    -   Oportunidades que puede encontrar
    -   Tiempo exigido

Se construyó la matriz de valoraciones de la siguiente manera:

-   Como se busca maximizar la satisfacción, se enumeran las alternativas del 1 al 6, siendo 1 la que menor satisfacción genera y 6 la que mayor satisfacción genera.

-   Dado que se busca minimizar los costos de educación y manutención, se asigna 0 cuando no genera costos, -1 para su país de origen y -6 para el extranjero.

-   Como se quieren maximizar los ingresos, se asigna 0 cuando no se generan ingresos, 1 para su país de origen y 6 para el extranjero.

-   Como se quieren maximizar las oportunidades futuras tras la decisión, se enumeran las alternativas del 1 al 6, siendo 6 la que proporciona mejores oprtunidades.

-   Como se quiere minimizar el tiempo exigido, se enumeran las alternativas del -6 al -1, siendo -6 la que exige más tiempo y -1 menos tiempo.

```{r}
Tabla1 <- crea.tablaX(c(1,0,-1,1,1,1,-2,
                        3,0,-6,6,4,-4,
                        2,-1,-1,0,2,-1,
                        4,-1,-1,1,5,-5,
                        5,-6,-6,0,3,-3,
                        6,-6,-6,6,6,-6),
                    numalternativas = 6,
                    numestados = 6)
knitr::kable(Tabla1)
```

Ahora se aplican los criterios bajo incertidumbre vistos en clase

```{r}
criterio.Todos(Tabla1,favorable=TRUE)
```

El criterio pesimista recomienda al estudiante trabajar en su país de origen o hacer una maestría en su país de origen y trabajar. El criterio optimista recomienda trabajar en el extranjero o hacer una maestría y trabajar en el extranjero. Los demás criterios recomiendan hacer una maestría en su país de origen y trabajar.

# Ejercicio 2 - María Benítez Moreno

Estoy organizando un viaje a Italia del 7 al 14 de noviembre y tengo dos posibles agencias de viajes con las que puedo organizar el viaje, de las cuales ofrecen dos paquetes promocinales por black friday de viajes a Italia cada una.

- Disfruta, ofrece un paquete de lujo y otro económico. En el paquete de lujo se dispone de un asiento en primera clase para el vuelo de ida y vuelta (De Sevilla a Roma), además de un hotel (con desayuno incluido) de 4 estrellas cerca de la Basílica de San Pedro en Roma, por un precio de 1800€, sin desayuno sería 1700€, si además quieres excursiones con visitas guiadas por varios lugares emblemáticos de Italia serían de 500€. En el paquete económico se oferta un asiento en clase turista para el viaje de ida y de vuelta, además del hotel en Roma con desayuno incluido sería de 1.040€, y sin desayuno sería de 1000€.

- Vuelin. Ofrece un paquete de lujo y otro económico. El paqute de lujo ofrece 
viajes de ida y vuelta en primera clase (de Sevilla a Roma), y hotel con desayuno incluido por 1900€, sin desayuno por 1800€,
LUJO DESAYUNO 1900€ sin  1800€ , 400€ excursión económico 1.100€ desay 954€ sin

En todos los paquetes de ambas agencias de viajes incluye el traslado al hotel
desde el aeropuerto.
Plantemaos el problema con:

    - Alternativas:
      1. Disfruta Lujo
      2. Disfruta Econónomico
      3. Vuelin Lujo
      4. Vuelin Económico
      
    - Estados de la naturaleza:
      1. Vuelos + Hotel(con desayuno)
      2. Vuelos + Hotel(sin desayuno)
      3. Vuelos + Hotel(con desayuno) + excursión
      4. Vuelos + Hotel(sin desayuno) + excursión

El objetivo será minimizar los costes.

```{r}
#Definimos la tabla
m11<-1800
m12<-1700
m13<-1800+500
m14<-1700+500
m21<-1040
m22<-1000
m23<-1040+500
m24<-1000+500
m31<-1900
m32<-1800
m33<-1900+400
m34<-1800+400
m41<-1100
m42<-954
m43<-1100+400
m44<-954+400
pb2<-crea.tablaX(c(m11,m12,m13,m14,
                 m21,m22,m23,m24,
                 m31,m32,m33,m34,
                 m41,m42,m43,m44),numalternativas = 4,numestados = 4)
rownames(pb2)<-c("Disfruta Lujo","Disfruta Econónomico","Vuelin Lujo",
                 "Vuelin Económico")
criterio.Todos(pb2,favorable = F)

knitr::kable(criterio.Todos(pb2,favorable = F)$Tabla)
```

La mejor opción es Vuelin Económico, tanto si queremos la opción con o sin 
excursión.

# Ejercicio 3 - Sebastián Florido

Planteamos un problema de decisión para elegir que compañía telefónica nos interesa contratar durante el año que vamos a residir fuera de nuestra casa.
Hemos recibido varias ofertas de distintas compañías, por lo general todas ellas han ofrecido tres tipos de contrato (el primero incluye línea móvil con datos ilimitados, el segundo línea móvil + red Wi-Fi y por último te incluye línea móvil + Wi-Fi + TV). Dichas ofertas son las siguientes:

- Movistar: tiene un precio de alta fijo de 30€. Además si quieres una línea con móvil y datos ilimitados tienes que pagar 35€ al mes. Una línea móvil con datos más la red Wi-Fi en casa tiene un coste de 45€ mensules, y si le quieres añadir  TV los primeros dos meses no tiene un coste adicional porque nos lo incluye con el Wi-Fi pero a partir del tercer mes son 30€ extras.

- Yoigo: No tiene precio de alta. La tarifa mensual por la línea móvil con datos son de 20€ durante los primeros 6 meses y a partir de ahí 30€ mensuales. La red Wi-fi tiene un coste de 40€ por la instalación más 30€ mensuales, además la TV tiene un precio fijo de 190€ al año.

- Orange: Al darte de alta tienes que pagar 10€, la línea móvil con datos cuesta un precio de 40€ mensuales, si le añadimos la red Wi-Fi nos cuesta un precio de 20€ mensuales y la TV nos cuesta 35€ extras mensuales.

- Vodafone: no tiene coste fijo. La línea móvil con datos ilimitados tiene un coste anual de 360€, para la red Wi-Fi hay que pagar 30€ por la instalación y 10€ por mes. El precio de la tarifa de la TV son 40€ mensuales. 

Queremos saber qué compañía es la más rentable durante el primer año de contrato, ya que tenemos intención de firmar el contrato de 1 año.

Planteamos nuestro problema de decisión:
 - Alternativas:
  1. Movistar.
  2. Yoigo.
  3. Orange.
  4. Vodafone.
  
 - Estados de la naturaleza:
  1. Tarifa móvil + datos ilimitados.
  2. Tarifa móvil + datos ilimitados + Wi-Fi.
  3. Tarifa móvil + datos ilimitados + Wi-Fi + TV.
  
 - Matriz de decisión:
```{r}
md11 = 30+35*12
md12 = 30+45*12
md13 = 30+45*12+30*10
md21 = 20*6+30*6
md22 = 20*6+30*6+40+30*12
md23 = 20*6+30*6+40+30*12+ 190
md31 = 10+40*12
md32 = 10+40*12+20*12
md33 = 10+40*12+20*12+35*12
md41 = 360
md42 = 360+30+10*12
md43 = 360+30+10*12+40*12
```
 
Resolvemos el problema:
```{r}
tablaej3<-crea.tablaX(c(md11,md12,md13,
                        md21,md22,md23,
                        md31,md32,md33,
                        md41,md42,md43), numalternativas = 4,numestados = 3)
rownames(tablaej3)<-c("Movistar","Yoigo","Orange","Vodafone")
tablaej3
```
```{r}
res = criterio.Todos(tablaej3,alfa = 0.4,favorable = F)
res
```

Como podemos ver en nuestra tabla la mejor opción es darse de alta con Vodafone ya que gana en tres criterios de 6.

# Ejercicio 4 - Lucía Martín Periáñez

Raúl está estudiando la posibilidad de dar de alta a su perro en una clínica 
veterinaria. Al ser un cachorro tiene que ponerse durante dos años
una vacuna cada mes. Y además quiere castrarlo pero no sabe si lo hará en el 
primer año o segundo año que esté dado de alta. Por lo que su objetivo es gastarse
el menor dinero posible.
Tras visitar las tres que se encuentran en su ciudad, estas son las conclusiones
que saca:
  
- En la clínica veterinaria "Canitas" debe pagar una cuota mensual de 25 euros,
  pero no cubre todas las consultas de vacunas y las dosis de vacunas hasta que 
  no hayan pasado 12 meses.
  Hasta entonces, cada consulta por vacuna valdrá la mitad y cada dosis de la 
  vacuna valdrá 1/3. 
  Si la castración se hace en el primer año dado de alta, se le cobrará
  el precio de una consulta. Si se castra después, le costará la mitad.
  
- En la clínica veterinaria "Peludos" debe pagar una cuota mensual de 10 euros y 
  a parte debe pagar 5 euros por cada consulta de vacuna. Además, tendrá que pagar
  el precio de la vacuna que se le pone al cachorro. La consulta por castración
  en el primer año valdrá la mitad de precio y en el segundo año será gratis,
  pero aumentará a 15 euros la cuota mensual.
  
- En la clínica veterinaria "Miau" debe pagar una cuota mensual de 50 euros, lo
  que cubrirá todos los gastos excepto la castración. En el primer año de alta,
  la castración costará su precio original. Y en el segundo año de alta, la 
  castración costará 1/4 de su precio original.
  
Teniendo en cuenta que los precios son los siguientes:
- Consulta para poner la vacuna: 18 euros.
- Consulta por castración: 30 euros.
- Una dosis de vacuna: 9 euros.

¿Cuándo sería mejor que lo castrara para que el coste sea mínimo?

Planteamos nuestro problema de decisión:
  
- Alternativas:
  1. Canitas.
  2. Peludos.
  3. Miau.
  
- Estados de la naturaleza:
  1. Antes de un año.
  2. Después de un año.

- Matriz de decisión:
```{r}
m11 <- 25*12 + (18/2)*12 + (9/3)*12 + 30
m12 <- 25*12 + 30/2
m21 <- 10*12 + 5*12 + 9*12 + 30/2
m22 <- 15*12 + 5*12 + 9*12
m31 <- 50*12 + 30
m32 <- 50*12 + 30/4 
```

Resolvemos el problema:
```{r}
tb04 <- crea.tablaX(c(m11,m12,m21,
                      m22,m31,m32),
                    numalternativas = 3,
                    numestados = 2)
res <- criterio.Todos(tb04,alfa=0.5,favorable=FALSE)
res
```

La mejor alternativa es la segunda, es decir, darle de alta en la clínica "Peludos"
ya que es la preferida en 6 de los 6 criterios que se implementaron.

# Ejercicio 5 - Claudia Solís Aguilar

Claudia quiere apuntarse a una academia de inglés y está barajando distintas opciones para ver cuál le sale mejor de precio. Su idea es empezar en enero y hacer un curso intensivo de 6 meses para tener el título antes de verano. Estas son las tres academias que ha encontrado con la opción de curso intensivo:

  - Academia 1. Matrícula gratuita. Con un precio de 110€ al mes y tiene la opción de incluir el libro de la academia por 50€ más o usar sus propios apuntes que coja en clase. Además, incluye un simulacro de exámen antes de la prueba oficial.
  
  - Academia 2. La matrícula tiene un coste de 70€ y el mes sale a 75€. Obligan a usar libro, el cuál se tiene que pagar en el momento de matriculación y cuesta 45€. Si quiere hacer exámenes de prueba, tendrá que pagar 30€ también en el momento en el que se matricule.
  
  - Academia 3. La matrícula tiene un coste de 90€ y el mes sale a 80€. Ahora hay un oferta en la que por 5€ más al mes se tiene el libro incluído y 2 exámenes de prueba.
  
¿En qué academia se debería apuntar si busca la más barata?

Planteamiento del problema:

  -Alternativas
  1. Academia 1
  2. Academia 2
  3. Academia 3
  
  - Estados de la naturaleza
  1. Matriculación y mensualidad
  2. Matriculación y mensualidad + libro + exámenes de prueba
  
Resolución del problema (minimizando los costos):

```{r}

m11 = 110 * 6
m12 = (110 * 6) + 50
m21 = 70 + (75 * 6) + 45
m22 = 70 + (75 * 6) + 45 + 30
m31 = 90 + (80 * 6)
m32 = 90 + (85*6)

tabla5 = crea.tablaX(c(m11, m12,
                       m21, m22,
                       m31, m32), 3, 2)

row.names(tabla5) = c("Academia 1", "Academia 2", "Academia 3")
res5 = criterio.Todos(tabla5, favorable = F)
res5

```

Según todos los criterios, Claudia se debería apuntar a la Academia 2.