---
title: "Ejercicios propuestos"
author: "Jimena Lopez"
date: "2022-10-17"
output: pdf_document
---

```{r setup, include=FALSE}
knitr::opts_chunk$set(echo = TRUE)
source("teoriadecision_funciones_incertidumbre.R")
```

# Ejercicio 1

Un estudiante quiere decidir que debe hacer al terminar sus estudios de grado. Suponiendo que todas las opciones son posibles, desea escoger la mejor alternativa para su futuro.

-   Alternativas

    -   Trabajar en su país de origen
    -   Trabajar en el extranjero
    -   Hacer una maestría en su país de origen
    -   Hacer una maestría en su país de origen y trabajar
    -   Hacer una maestría en el extranjero
    -   Hacer una maestría en el extranjero y trabajar

-   Criterios

    -   Satisfacción personal
    -   Costos educación
    -   Costos manutención
    -   Ingresos
    -   Oportunidades que puede encontrar
    -   Tiempo exigido

Se construyó la matriz de valoraciones de la siguiente manera:

-   Como se busca maximizar la satisfacción, se enumeran las alternativas del 1 al 6, siendo 1 la que menor satisfacción genera y 6 la que mayor satisfacción genera.

-   Dado que se busca minimizar los costos de educación y manutención, se asigna 0 cuando no genera costos, -1 para su país de origen y -6 para el extranjero.

-   Como se quieren maximizar los ingresos, se asigna 0 cuando no se generan ingresos, 1 para su país de origen y 6 para el extranjero.

-   Como se quieren maximizar las oportunidades futuras tras la decisión, se enumeran las alternativas del 1 al 6, siendo 6 la que proporciona mejores oprtunidades.

-   Como se quiere minimizar el tiempo exigido, se enumeran las alternativas del -6 al -1, siendo -6 la que exige más tiempo y -1 menos tiempo.

```{r}
Tabla1 <- crea.tablaX(c(1,0,-1,1,1,1,-2,
                        3,0,-6,6,4,-4,
                        2,-1,-1,0,2,-1,
                        4,-1,-1,1,5,-5,
                        5,-6,-6,0,3,-3,
                        6,-6,-6,6,6,-6),
                    numalternativas = 6,
                    numestados = 6)
knitr::kable(Tabla1)
```

Ahora se aplican los criterios bajo incertidumbre vistos en clase

```{r}
criterio.Todos(Tabla1,favorable=TRUE)
```

El criterio pesimista recomienda al estudiante trabajar en su país origen o hacer una maestría en su país de origen y trabajar. El criterio optimista recomienda trabajar en el extranjero o hacer una maestría y trabajar en el extranjero. Los demás criterios recomiendan hacer una maestría en su país de origen y trabajar.

# Ejercicio 2

Estoy organizando un viaje a Italia y tengo tres posibles agencias de viajes con las que puedo organizar el viajes, de las cuales ofrecen dos paquetes de viajes a Italia cada una.

# Ejercicio 3 - Sebastián Florido

Planteamos un problema de decisión para elegir que compañía telefónica nos interesa contratar durante el año que vamos a residir fuera de nuestra casa.
Hemos recibido varias ofertas de distintas compañías, por lo general todas ellas han ofrecido tres tipos de contrato (el primero incluye línea móvil con datos ilimitados, el segundo línea móvil + red Wi-Fi y por último te incluye línea móvil + Wi-Fi + TV). Dichas ofertas son las siguientes:

- Movistar: tiene un precio de alta fijo de 30€. Además si quieres una línea con móvil y datos ilimitados tienes que pagar 35€ al mes. Una línea móvil con datos más la red Wi-Fi en casa tiene un coste de 45€ mensules, y si le quieres añadir  TV los primeros dos meses no tiene un coste adicional porque nos lo incluye con el Wi-Fi pero a partir del tercer mes son 30€ extras.

- Yoigo: No tiene precio de alta. La tarifa mensual por la línea móvil con datos son de 20€ durante los primeros 6 meses y a partir de ahí 30€ mensuales. La red Wi-fi tiene un coste de 40€ por la instalación más 30€ mensuales, además la TV tiene un precio fijo de 190€ al año.

- Orange: Al darte de alta tienes que pagar 10€, la línea móvil con datos cuesta un precio de 40€ mensuales, si le añadimos la red Wi-Fi nos cuesta un precio de 20€ mensuales y la TV nos cuesta 35€ extras mensuales.

- Vodafone: no tiene coste fijo. la línea móvil con datos ilimitados tiene un coste anual de 360€, para la red Wi-Fi hay que pagar 30€ por la instalación y 10€ por mes. El precio de la tarifa de la TV son 40€ mensuales. 

Queremos saber qué compañía es la más rentable durante el primer año de contrato, ya que tenemos intención de firmar el contrato de 1 año.

Planteamos nuestro problema de decisión:
 - Alternativas:
  1. Movistar.
  2. Yoigo.
  3. Orange.
  4. Vodafone.
  
 - Estados de la naturaleza:
  1. Tarifa móvil + datos ilimitados.
  2. Tarifa móvil + datos ilimitados + Wi-Fi.
  3. Tarifa móvil + datos ilimitados + Wi-Fi + TV.
  
 - Matriz de decisión:
```{r}
md11 = 30+35*12
md12 = 30+45*12
md13 = 30+45*12+30*10
md21 = 20*6+30*6
md22 = 20*6+30*6+40+30*12
md23 = 20*6+30*6+40+30*12+ 190
md31 = 10+40*12
md32 = 10+40*12+20*12
md33 = 10+40*12+20*12+35*12
md41 = 360
md42 = 360+30+10*12
md43 = 360+30+10*12+40*12
```
 
Resolvemos el problema:
```{r}
tablaej3<-crea.tablaX(c(md11,md12,md13,
                        md21,md22,md23,
                        md31,md32,md33,
                        md41,md42,md43), numalternativas = 4,numestados = 3)
rownames(tablaej3)<-c("Movistar","Yoigo","Orange","Vodafone")
tablaej3
```
```{r}
res = criterio.Todos(tablaej3,alfa = 0.4,favorable = F)
res
```
Como podemos ver en nuestra tavla la mejor opción es darse de alta con Vodafone ya que gana en tres criterios de 6.

# Ejercicio 4

# Ejercicio 5
