---
title: "Ejercicios propuestos"
author: "Jimena Lopez"
date: "2022-10-17"
output: pdf_document
---

```{r setup, include=FALSE}
knitr::opts_chunk$set(echo = TRUE)
source("teoriadecision_funciones_incertidumbre.R")
```

# Ejercicio 1

Un estudiante quiere decidir que debe hacer al terminar sus estudios de grado. Suponiendo que todas las opciones son posibles, desea escoger la mejor alternativa para su futuro.

* Alternativas

  - Trabajar en su país de origen
  - Trabajar en el extranjero
  - Hacer una maestría en su país de origen
  - Hacer una maestría en su país de origen y trabajar 
  - Hacer una maestría en el extranjero
  - Hacer una maestría en el extranjero y trabajar

* Criterios

  - Satisfacción personal
  - Costos educación
  - Costos manutención
  - Ingresos
  - Oportunidades que puede encontrar
  - Tiempo exigido
  
Se construyó la matriz de valoraciones de la siguiente manera:

* Como se busca maximizar la satisfacción, se enumeran las alternativas del 1 al 6, siendo 1 la que menor satisfacción genera y 6 la que mayor satisfacción genera.

* Dado que se busca minimizar los costos de educación y manutención, se asigna 0 cuando no genera costos, -1 para su país de origen y -6 para el extranjero.

* Como se quieren maximizar los ingresos, se asigna 0 cuando no se generan ingresos, 1 para su país de origen y 6 para el extranjero.

* Como se quieren maximizar las oportunidades futuras tras la decisión, se enumeran las alternativas del 1 al 6, siendo 6 la que proporciona mejores oprtunidades.

* Como se quiere minimizar el tiempo exigido, se enumeran las alternativas del -6 al -1, siendo -6 la que exige más tiempo y -1 menos tiempo.

```{r}
Tabla1 <- crea.tablaX(c(1,0,-1,1,1,1,-2,
                        3,0,-6,6,4,-4,
                        2,-1,-1,0,2,-1,
                        4,-1,-1,1,5,-5,
                        5,-6,-6,0,3,-3,
                        6,-6,-6,6,6,-6),
                    numalternativas = 6,
                    numestados = 6)
knitr::kable(Tabla1)
```

Ahora se aplican los criterios bajo incertidumbre vistos en clase

```{r}
criterio.Todos(Tabla1,favorable=TRUE)
```

El criterio pesimista recomienda al estudiante trabajar en su país origen o hacer una maestría en su país de origen y trabajar. El criterio optimista recomienda trabajar en el extranjero o hacer una maestría y trabajar en el extranjero. Los demás criterios recomiendan hacer una maestría en su país de origen y trabajar.

# Ejercicio 2
Estoy organizando un viaje a Italia y tengo tres posibles agencias de viajes con 
las que puedo organizar el viajes

# Ejercicio 3

# Ejercicio 4

# Ejercicio 5

